ACORDAO-COMPLETO-2417847

ACÓRDÃO 1914/2020 ATA 27/2020 - PLENÁRIO

VISTOS, relatados e discutidos estes autos de representação, em que foi proferida medida cautelar suspensiva do Pregão Presencial 2/2020, promovido pela Prefeitura Municipal de Colinas do Sul/GO para a aquisição de uma "pá carregadeira";
ACORDAM os Ministros do Tribunal de Contas da União, reunidos em sessão do Plenário, ante as razões expostas pelo Relator, em:
9.1. conhecer da presente representação para, no mérito, considerá-la procedente;
9.2. determinar à Prefeitura Municipal de Colinas do Sul/GO, com fundamento no art. 71, inciso IX, da Constituição Federal, no art. 45 da Lei 8.443/1992 e no art. 251 do Regimento Interno, que, no prazo de até quinze dias, promova a anulação de todos os atos inerentes e subsequentes ao Pregão Presencial 2/2020, tendo por objeto a aquisição de pá carregadeira, em razão do descumprimento do art. 3º, inciso II, da Lei 10.520/2012 e do art. 3º, § 1º, inciso I, da Lei 8.666/1993, na medida em que houve restrição injustificada ao caráter competitivo do certame, ao se exigir, no edital, "rotação nominal mínima de 2.350 rpm" e "motor próprio do fabricante" sem respaldo em elementos técnicos ou de desempenho operacional, informando imediatamente ao Tribunal as medidas adotadas;
9.3. determinar à Superintendência do Desenvolvimento do Centro-Oeste (Sudeco) , com base no art. 4º, inciso II, da Resolução TCU 315/2020, que não repasse à Prefeitura Municipal de Colinas do Sul/GO, no âmbito do Convênio 886020/2019 (cadastrado como 896020/2019) , os recursos financeiros no valor de R$ 350.000,00, destinados à aquisição de pá carregadeira, salvo em caso de realização de nova licitação, em substituição ao Pregão Presencial 2/2020, na qual não constem do termo de referência exigências que restrinjam a competitividade do certame licitatório, tais como "motor próprio do fabricante" e "rotação nominal mínima", informando ao Tribunal as providências adotadas;
9.4. dar ciência desta deliberação à Superintendência do Desenvolvimento do Centro-Oeste (Sudeco) , à Prefeitura Municipal de Colinas do Sul/GO, à CBMaq - Companhia Brasileira de Máquinas Ltda. e à BAMaq S/A Bandeirantes Máquinas e Equipamentos;
9.5. arquivar o processo.

Representação sobre exigências restritivas à concorrência em licitação para aquisição de pá carregadeira.

Prefeitura Municipal de Colinas do Sul/GO.

3. Representante: CBMaq - Companhia Brasileira de Máquinas Ltda. (11.239.764/0002-31).
3.1. Interessada: BAMaq S/A Bandeirantes Máquinas e Equipamentos (18.209.965/0001-54).

13.1. Ministros presentes: José Mucio Monteiro (Presidente), Walton Alencar Rodrigues, Benjamin Zymler, Raimundo Carreiro, Ana Arraes, Bruno Dantas e Vital do Rêgo (Relator).
13.2. Ministro-Substituto convocado: Augusto Sherman Cavalcanti.
13.3. Ministros-Substitutos presentes: Marcos Bemquerer Costa, André Luís de Carvalho e Weder de Oliveira.

VITAL DO RÊGO

Trata-se de representação apresentada pela empresa CBMaq - Companhia Brasileira de Máquinas Ltda. em face do Pregão Presencial 2/2020, promovido pela Prefeitura Municipal de Colinas do Sul/GO para a aquisição de uma "pá carregadeira", com previsão de uso de R$ 350.000,00 em recursos federais do Convênio 886020/2019 (cadastrado como 896020/2019 na Plataforma Mais Brasil) , firmado entre a referida municipalidade e a Superintendência do Desenvolvimento do Centro-Oeste (Sudeco) .
2.	Segundo a representante, a licitação contém duas exigências que seriam injustificadas tecnicamente e restritivas à concorrência e que acarretaram sua indevida desclassificação, respeitantes à necessidade de que o motor seja do próprio fabricante do equipamento e tenha rotação nominal mínima de 2.350 rpm.
3.	Por meio de despacho, proferido em 27/4/2020, referendado pelo Acórdão 1067/2020-TCU-Plenário, acolhi, em parte, o pedido da representante e, na íntegra, a proposta da SecexDesenvolvimento e determinei à Sudeco e à Prefeitura de Colinas do Sul/GO, cautelarmente, inaudita altera pars, a suspensão da transferência e uso de recursos federais para compra da pá carregadeira, com subsequente oitiva da administração municipal e da empresa BAMaq S/A Bandeirantes Máquinas e Equipamentos, declarada ganhadora da licitação, acerca das exigências tidas como irregulares, bem como, daquele ente federativo, sobre a opção pelo pregão presencial, em vez de eletrônico, e a falta de inserção de informações completas do termo de referência do certame na Plataforma Mais Brasil.
4.	Respondidas as oitivas, a unidade técnica procedeu à instrução de mérito, com o seguinte teor:
	" (...) 
EXAME TÉCNICO
7.	O item 29.3 do Despacho à peça 19, determinou oitiva da P. M. de Colina do Sul/GO sobre:
a) inserção, no Termo de Referência do Pregão Presencial 2/2020, para aquisição de pá carregadeira, de exigências de "rotação nominal mínima de 2.350 rpm" e "motor próprio do fabricante", sem respaldo em elementos técnicos ou de desempenho operacional, incorrendo em restrição à competitividade na licitação e impedindo a participação de maior número de licitantes no certame;
Quanto à exigência de "motor próprio do fabricante"
8.	Argumenta a P. M. de Colinas do Sul/GO que a exigência de motor próprio do fabricante visou conferir segurança e longevidade ao equipamento, visto que demanda investimento vultoso para o erário municipal. Aduz que a municipalidade corre o risco de, por alguma avaria ocorrida após o período de garantia, não conseguir peças e serviços de reposição, considerando que motores fornecidos por terceiros podem deixar de ser fabricados (peça 34, p. 5) . Acrescenta que a exigência se fundamenta no interesse público de evitar produtos de má qualidade e que não houve especificação de marca específica para o motor e sim que seja produzido pelo mesmo fabricante da máquina. Argui que sua área técnica apontou que a exigência busca a aquisição de conjunto com funcionamento harmônico entre motor e demais componentes da máquina, bem como facilidade na utilização da garantia e na obtenção de peças de reposição durante a vida útil da máquina (peça 34, p. 6) .
8.1.	Corroborando seu entendimento colacionou julgado do Tribunal de Justiça do Rio Grande do Sul (TJ/RS) , Acórdão 70080099906, de 25/4/2019 (peça 34, p. 6) , do qual extraímos o seguinte excerto:
Com efeito, a exigência de o motor ser do mesmo fabricante, como salientado pela Comissão Licitante, justifica-se para facilitar a utilização da garantia do veículo, caso necessário, não trazendo a recorrente, motivos suficientes para contrapor tal alegação.
9.	A empresa Bamaq S.A. Bandeirantes Máquinas e Equipamentos, vencedora do Pregão Presencial 2/2020, trouxe aos autos o argumento de que "no que diz respeito à exigência de que o maquinário ofertado deveria possuir motor próprio do fabricante, há que se destacar que não há irregularidade quanto à disposição, mormente porque não há exigência de um fabricante específico, não havendo que se falar, portanto, em direcionamento do certame" (peça 28, p. 3) .
Análise
10.	A exigência de "motor próprio do fabricante" já foi objeto de apreciação pelo TCU quando do exame da Representação objeto do TC Processo 037.325/2019-1. Naquela oportunidade foi exarado o Acórdão 214/2020-TCU-Plenário, de 5/2/2020, relator Ministro Aroldo Cedraz, que julgou, no mérito, irregular tal condição editalícia na aquisição de pá carregadeira. O TCU considerou não haver evidências técnicas que suportassem a justificativa de suposta maior facilidade na manutenção do equipamento e a exigência como restrição injustificada ao caráter competitivo do certame licitatório.
11.	O relator deste feito, ao proferir o Despacho de concessão de medida cautelar à peça 19, mencionou não ver "em que grau um motor próprio possa proporcionar funcionamento mais harmônico, conforme sugerido pela prefeitura, se o projetista de determinada máquina certamente considera o tipo da motorização que será utilizada, a fim de extrair a máxima eficiência do conjunto."
12. 	Assim, entendemos não haver justificativa de natureza técnica para sustentar a exigência de "motor próprio do fabricante" no edital do Pregão Presencial 2/2020, tendo havido prejuízo à competitividade naquele certame.
13.	Quanto ao julgado do TJ/RS referido no item 8, acima, é sólido no Tribunal o entendimento de que a sentença proferida pelo juízo cível, sob qualquer fundamento, não vincula a decisão administrativa proferida pelo TCU, em razão do princípio da independência das instâncias (Acórdão 6903/2018-TCU-Segunda Câmara, relatora Ministra Ana Arraes; 131/2017-TCU-Plenário, relator Ministro Walton Alencar Rodrigues; 940/2019-TCU-2ª Câmara, relator Ministro Aroldo Cedraz) .
Quanto à exigência de "rotação nominal mínima de 2.350 rpm"
14.	A P. M. de Colinas do Sul/GO argumenta somente que tal exigência "se faz necessária para atender a curva de potência exigida pela potência do motor" (peça 34, p. 7) . Da mesma forma se pronunciou a empresa Bamaq S.A. Bandeirantes Máquinas e Equipamentos (peça 28, p. 3) . Ambas não trouxeram aos autos elementos técnicos/operacionais que respaldassem suas afirmações.
Análise
15.	O argumento apresentado é o mesmo já analisado quando da concessão da medida cautelar. Naquela oportunidade, o relator deste feito assim se manifestou em seu Despacho à peça 19:
16.	No que concerne à exigência de motor com "rotação nominal mínima de 2.350 rpm", mais uma vez falta explicação técnica para o requisito.
17.	 Da forma que está redigida a cláusula, é dado a entender que se procura um motor cuja potência máxima seja atingida na maior rotação possível. Tal característica é importante para um automóvel, quando se deseja um motor elástico, que favorece a retomada de velocidade sem mudança de marchas. Não faz sentido para uma pá escavadeira, que trabalha com pequenos movimentos e dentro de poucas distâncias.
18.	 Aliás, por consistir num equipamento de força, cabível seria o estabelecimento, no edital, de algum parâmetro relativo ao torque. Contudo, nada foi disposto a respeito dessa variável no Pregão Presencial 2/2020.
19.	 Por outro aspecto, chama a atenção a semelhança entre o requisito do edital e os dados técnicos da pá carregadeira New Holland modelo 12D EVO (NEF6 TIER 3) , que restou como a máquina a ser fornecida à Prefeitura Municipal de Colinas do Sul/GO. Enquanto o edital exigiu potência bruta mínima de 128 HP a uma rotação mínima de 2.350 rpm, o equipamento da marca New Holland possui potência bruta de 130 HP (apenas 2 HP a mais que o exigido) a uma rotação de exatos 2.350 rpm (no limite do exigido) . (peça 5) 
20.	 Já o equipamento oferecido pela representante, da marca LiuGong, embora não haja nos autos identificação do modelo, tudo indica, de acordo com a página da CBMaq na internet, ser o 835H, que tem potência bruta de 160 HP à rotação de 2.200 rpm. Os outros dois modelos comercializados pela CBMaq ou estão muito acima ou muito abaixo das especificações do edital. (https://liugong.cbmaq.com.br/maquinas-cbmaq/pa-carregadeira-liugong-835h/#1550XXX.623436-XX56424c-e3bd) 
21.	 Conquanto seja teoricamente razoável a tese da representante de que há menor consumo de combustível quando a potência máxima é alcançada em rotação menor, isso seria aceitável numa comparação entre máquinas equivalentes em força. Ocorre que o equipamento da LiuGong tem 30 HP a mais do que o da New Holland, o que, se lhe confere a vantagem de maior força, pode lhe fazer desvantajoso no consumo.
22. 	Em todo caso, mantenho o meu posicionamento de que a exigência de motor com "rotação nominal mínima de 2.350 rpm" é discutível e não foi justificada no pregão.
15.	1 Ante a ausência de novos argumentos e de elementos técnicos/operacionais que justifiquem a exigência de "rotação nominal mínima de 2.350 rpm", consideramos ainda presentes os motivos da concessão da medida cautelar.
16.	Destarte, entendemos caber informar ao Município de Colinas do Sul/GO que os procedimentos licitatórios realizados com recursos públicos federais devem observar que, de acordo com o princípio da especificidade mínima que garante o cumprimento das obrigações, estabelecido pela Constituição Federal, art. 37, inciso XXI, as especificações técnicas dos objetos das licitações, inclusive pás carregadeiras, precisam ser justificadas tecnicamente, devendo estes critérios ser os mínimos necessários para a garantia do alcance do objetivo da licitação, havendo, ainda, a necessidade de que todo esse nexo relacional esteja justificado nos autos do processo licitatório.
Quanto à utilização de pregão presencial em vez da modalidade pregão eletrônico no Certame Licitatório 2/2020
17.	A P. M. de Colinas do Sul justificou o procedimento devido ao acesso à internet ser precário naquele município e que o acesso à rede se dá via rádio, sendo frequentes as interrupções, situação que causaria prejuízo à execução do pregão na modalidade eletrônica (peça 34, p. 8) .
17.1.	Argumentou também que a IN 206/2019, da Secretaria Especial de Desburocratização, Gestão e Governo Digital do Ministério da Economia, que regulamentou o Decreto 10.024/2019, estabeleceu que o prazo para que municípios com menos de quinze mil habitantes utilizem a modalidade de pregão, na forma eletrônica, se dá a partir de 1º/6/2020 (peça 34, p. 8) .
Análise
18.	Assiste razão à P. M. de Colinas do Sul quanto ao prazo para adoção de pregão na modalidade eletrônica ser 1º/6/2020.
Quanto ao termo de referência utilizado no Pregão Presencial 2/2020 (peça 4, p. 14) com especificações que não constam do termo de referência presente em www.plataformamaisbrasil.gov.br
19.	A P. M. de Colinas do Sul/GO asseverou que "ocorreu erro material quando da inserção dos dados na plataformamaisbrasil.gov.br" (peça 34, p. 8) .
Análise
20.	O termo de referência de edital licitatório é aprovado no endereço eletrônico acima referido e deve ser reproduzido quando da realização do certame. Incumbe ao Órgão concedente dos recursos financeiros decorrentes de convênios e outros ajustes apreciação e aprovação dos termos de referência, conforme disposto na Portaria Interministerial 424, de 30/12/2016.
21.	Ante o exposto, proporemos o conhecimento da presente Representação para, no mérito, considerá-la procedente, e expedição das seguintes determinações à Sudeco e ao Município de Colinas do Sul/GO.
	a) determinar ao Município de Colinas do Sul/GO, com amparo no art. 71, inciso IX, da Constituição Federal de 1988 e no art. 4º, I, da Resolução TCU 315/2020 que, no prazo de até quinze dias, promova a anulação de todos os atos inerentes ao Pregão Presencial 2/2020 relacionados ao item pá carregadeira, em razão do descumprimento do art. 3º, inciso II, da Lei 10.520, de 17/7/2012, e do art. 3º, §1º, da Lei 8.666/1993, na medida em que houve restrição injustificada ao caráter competitivo do certame, ao se exigir no edital, "rotação nominal mínima de 2.350 rpm" e "motor próprio do fabricante" sem respaldo em elementos técnicos ou de desempenho operacional, informando ao Tribunal, até o fim do prazo fixado, as medidas adotadas;
	b) determinar à Superintendência do Desenvolvimento do Centro-Oeste, com amparo no art. 4º, II, da Resolução TCU 315/2020, que não repasse ao Município de Colinas do Sul/GO, no âmbito do Convênio 886020/2019, os recursos financeiros no valor de R$ 350.000,00, destinados à aquisição de pá carregadeira, em caso de nova licitação, enquanto constar do termo de referência exigências que restrinjam a competitividade do certame licitatório tais como: "motor próprio do fabricante" e "rotação nominal mínima", informando ao Tribunal o atendimento desta determinação, em até quinze dias, a partir da eventual liberação dos recursos.
CONCLUSÃO
22.	Cuidam os autos de Representação a respeito de possíveis irregularidades ocorridas na Prefeitura Municipal de Colinas do Sul/GO, relacionadas ao Pregão Presencial 2/2020, realizado em 6/3/2020 para aquisição de uma pá carregadeira, no âmbito do Convênio 886020/2019, celebrado entre a municipalidade e a Superintendência do Desenvolvimento do Centro-Oeste (itens 1-2) .
23.Instrução inicial concluiu pelo conhecimento da Representação e concessão de medida cautelar inaudita altera pars sem oitiva prévia da P. M. de Colinas do Sul/GO, proposta acolhida em Despacho do relator Ministro Vital do Rêgo e referendada pelo Plenário do TCU (itens 3-5) .
24.	Realizadas as oitivas e diligências determinadas pelo Relator, vieram aos autos elementos encaminhados pela P. M. de Colinas do Sul/GO e empresa Bamaq S.A. Bandeirantes Máquinas e Equipamentos, vencedora do Pregão Presencial 2/2020 (item 6) .
25.	Exame técnico procedido na documentação carreada aos autos concluiu que permanecem os elementos que suportaram a concessão da medida cautelar (itens 7-20) .
PROPOSTA DE ENCAMINHAMENTO
26.	Ante o exposto, submetem-se os autos à consideração superior, propondo:
26.1.	conhecer da presente Representação, eis que satisfeitos os requisitos de previstos nos arts. 235 e 237, inciso VII, do Regimento Interno do TCU, combinados com o art. 113, § 1º, da Lei 8.666/1993, e com o art. 103, § 1º, da Resolução-TCU 259, de 7/5/2014, para, no mérito, considerá-la procedente;
26.2.	determinar ao Município de Colinas do Sul/GO, com amparo no art. 71, inciso IX, da Constituição Federal de 1988 e no art. 4º, I, da Resolução TCU 315/2020 que, no prazo de até quinze dias, promova a anulação de todos os atos inerentes ao Pregão Presencial 2/2020 relacionados ao item pá carregadeira, em razão do descumprimento do art. 3º, inciso II, da Lei 10.520, de 17/7/2012, e do art. 3º, §1º, da Lei 8.666/1993, na medida em que houve restrição injustificada ao caráter competitivo do certame, ao se exigir no edital, "rotação nominal mínima de 2.350 rpm" e "motor próprio do fabricante" sem respaldo em elementos técnicos ou de desempenho operacional, informando ao Tribunal, até o fim do prazo fixado, as medidas adotadas;
26.3.	informar ao Município de Colinas do Sul/GO que os procedimentos licitatórios realizados com recursos públicos federais devem observar que, de acordo com o princípio da especificidade mínima que garante o cumprimento das obrigações, estabelecido pela Constituição Federal, art. 37, inciso XXI, as especificações técnicas dos objetos das licitações, inclusive pás carregadeiras, precisam ser justificadas tecnicamente, devendo estes critérios ser os mínimos necessários para a garantia do alcance do objetivo da licitação, havendo, ainda, a necessidade de que todo esse nexo relacional esteja justificado nos autos do processo licitatório;
26.4.	determinar à Superintendência do Desenvolvimento do Centro-Oeste, com amparo no art. 4º, II, da Resolução TCU 315/2020, que não repasse ao Município de Colinas do Sul/GO, no âmbito do Convênio 886020/2019, os recursos financeiros no valor de R$ 350.000,00, destinados à aquisição de pá carregadeira, em caso de nova licitação, enquanto constar do termo de referência exigências que restrinjam a competitividade do certame licitatório tais como: "motor próprio do fabricante" e "rotação nominal mínima", informando ao Tribunal o atendimento desta determinação, em até quinze dias, a partir da eventual liberação dos recursos;
26.5.	encaminhar o acórdão que vier a ser proferido ao Município de Colinas do Sul/GO, à empresa Bamaq S.A. Bandeirantes Máquinas, à Representante e à Superintendência do Desenvolvimento do Centro-Oeste, informando-lhes que seu conteúdo, bem como do relatório e voto que o fundamentaram, pode ser consultado no endereço www.tcu.gov.br/acordaos, podendo os mesmos serem obtidos no dia seguinte ao de sua oficialização;
26.6.	encaminhar à Superintendência do Desenvolvimento do Centro-Oeste e ao Município de Colinas do Sul/GO cópia desta instrução, para conhecimento e para subsidiar o atendimento das determinações.
26.7.	arquivar o presente processo, nos termos do art. 169, inciso V, do Regimento Interno do TCU."
É o relatório.

Daniel Fernando Jesus da Silva (004.810.225-38), representando a CBMaq - Companhia Brasileira de Máquinas Ltda., e Sérgio Carneiro Rosi (OAB/MG 71.639) e outros, representando a BAMaq S/A Bandeirantes Máquinas e Equipamentos.

Não atuou.

REPRESENTAÇÃO. PREGÃO PRESENCIAL PARA AQUISIÇÃO DE PÁ CARREGADEIRA. PREVISÃO DE USO DE RECURSOS FEDERAIS. EXIGÊNCIAS INJUSTIFICADAS E RESTRITIVAS À COMPETIÇÃO. CONHECIMENTO. PERICULUM IN MORA E FUMUS BONI IURIS. CONCESSÃO DE MEDIDA CAUTELAR INAUDITA ALTERA PARS. OITIVAS. REJEIÇÃO DAS MANIFESTAÇÕES. CONFIRMAÇÃO DAS IRREGULARIDADES. DETERMINAÇÃO PARA ANULAÇÃO DA LICITAÇÃO.

REPRESENTAÇÃO (REPR)

Secretaria de Controle Externo do Desenvolvimento Econômico (SecexDesenvolvimento).

Por meio de representação fundamentada na Lei 8.666/1993, a empresa CBMaq - Companhia Brasileira de Máquinas Ltda. trouxe ao conhecimento do TCU possíveis irregularidades contidas no edital do Pregão Presencial 2/2020, promovido pela Prefeitura Municipal de Colinas do Sul/GO para a aquisição de uma pá carregadeira, com indicação de uso de recursos federais previstos no Convênio 886020/2019 (cadastrado como 896020/2019) , celebrado entre a referida municipalidade e a Superintendência do Desenvolvimento do Centro-Oeste (Sudeco) .
2.	Segundo a representante, foram feitas para o equipamento exigências injustificadas tecnicamente e restritivas à concorrência, quanto à necessidade de motorização do mesmo fabricante da carroceria e com rotação nominal mínima de 2.350 rpm.
3.	Concordante com os questionamentos constantes da representação, a SecexDesenvolvimento ainda acrescentou dois outros pontos, concernentes à realização de pregão presencial, quando a modalidade eletrônica é regra, e à divergência de informações entre o termo de referência integrante da licitação e aquele disponibilizado na Plataforma Mais Brasil.
4.	Sem que houvesse notícia de contrato já assinado, verifiquei a presença da plausibilidade jurídica e da urgência e determinei cautelarmente a suspensão do repasse de recursos federais para a aquisição do objeto licitado, com imediata oitiva da Prefeitura Municipal de Colinas do Sul/GO e da empresa BAMaq S/A Bandeirantes Máquinas e Equipamentos, declarada vencedora do certame.
5.	Ao examinar as respostas às oitivas, a SecexDesenvolvimento propõe rejeitá-las e que seja determinada a anulação do Pregão Presencial 2/2020.
6.	Na sua manifestação, a prefeitura, como havia defendido no decorrer da licitação, insiste no entendimento de que, sendo o motor do mesmo fabricante da estrutura, há melhor funcionamento do conjunto e maior facilidade para assistência técnica. Todavia, não forneceu elementos comprobatórios da sua tese, sejam teóricos ou empíricos.
7.	Assim, tendo em conta que uma máquina é projetada conforme o motor que utilizará, não estão claros os motivos pelos quais a diferença de fabricante poderia comprometer a eficiência ou a obtenção de reparos. Aliás, o contrário poderia ocorrer. Não seria de se descartar, com a liberdade de fabricante, que se obtivesse até um equipamento de desempenho mais satisfatório e de manutenção mais acessível, visto que o projetista poderia considerar uma variedade de motores, inclusive modelos mais populares.
8.	Por consistir a concorrência na própria razão de existir da licitação, a inserção de cláusulas que a restrinjam não pode ser baseada em suposições ou opiniões, mas sim na demonstração da sua indispensabilidade.
9.	Observo que a mesma exigência, para o mesmo tipo de equipamento, já foi desaprovada pelo TCU no julgamento do Acórdão 214/2020-TCU-Plenário (Relator, Ministro Aroldo Cedraz) , que determinou a anulação do correspondente certame. Desse modo, no exercício da sua competência constitucional, que assegura a independência de instâncias, o TCU mostrou ter posicionamento próprio sobre o tema, ainda que possa haver decisões judiciais discrepantes, como a do Tribunal de Justiça do Rio Grande do Sul, mencionada pela prefeitura.
10.	Com relação à rotação nominal mínima de 2.350 rpm para o motor, a prefeitura somente invoca o atendimento da "curva de potência", sem esclarecer qual é o benefício que procura extrair.
11.	Tal argumento também foi lançado no curso da licitação, mas repelido no despacho em que proferi a medida cautelar, pois o atingimento da potência nominal numa rotação quanto mais alta melhor, como pretendido pela exigência, não é coerente com a performance esperada de máquinas pesadas, cuja característica principal reside no torque, uma vez que são destinadas a trabalhar a baixa velocidade, em pequenos espaços e com grandes cargas.
12.	Na mesma linha da prefeitura, a empresa BAMaq S/A Bandeirantes Máquinas e Equipamentos sustenta não ter havido irregularidades na licitação, sob a afirmação de que a representante "não cuidou de comprovar a irrelevância das exigências do edital" e de que não houve "direcionamento do certame."
13.	Contudo, conforme assinalei anteriormente, para que sejam válidas, exigências restritivas da concorrência é que devem ter sua importância evidenciada, e não o inverso, isto é, a presunção da sua validade enquanto não comprovadas como sendo irrelevantes.
14.	Por outro lado, não é preciso prova de direcionamento da licitação para que certas exigências sejam tidas como restritivas da concorrência, embora, concretamente, salte aos olhos o fato de que o equipamento oferecido pela BAMaq cumpre ao pé da letra os requisitos definidos no edital.
15.	Faço o registro de que não houve disputa no Pregão Presencial 2/2020, visto que só a BAMaq conseguiu participar com o atendimento das exigências editalícias, tendo proposto o preço de R$ 351.000,00, depois negociado para R$ 330.000,00.
16.	Consta dos últimos documentos juntados ao processo que, em decorrência do referido pregão, a Prefeitura Municipal de Colinas do Sul/GO e a empresa BAMaq firmaram o Contrato (Autorização de Fornecimento) 12/2020, em 26/3/2020, conforme extrato publicado no Diário Oficial da União no dia seguinte (peça 33, pág. 211) . Não obstante, na resposta à oitiva, a prefeitura informa que, em acatamento à cautelar, suspendeu a aquisição da pá carregadeira (peça 34, pág. 5) .
17.	Enfim, haja vista que o Pregão Presencial 2/2020 é inequivocamente vinculado ao Convênio 886020/2019 (cadastrado como 896020/2019) , como caracterizado na "Declaração Sobre a Realização e Conclusão do Processo Licitatório" (peça 33, pág. 214) , assinada pelo pregoeiro, e estando confirmadas as irregularidades no edital, cabe determinar a anulação do certame e dos atos subsequentes, incluindo o contrato, consoante proposto pela unidade técnica deste Tribunal.
18.	Quanto à opção pelo pregão na forma presencial, é de se acolher a defesa da prefeitura no sentido de que, na ocasião, ainda estava autorizada a assim proceder, com base na IN 206/2019 da Secretaria de Gestão do Ministério da Economia. Igualmente, penso que possa ser considerado apenas falha formal o desencontro de informações no termo de referência disponibilizado na Plataforma Mais Brasil.
	Diante do exposto, voto para que o Tribunal adote o acórdão que ora submeto a este Colegiado.
TCU, Sala das Sessões Ministro Luciano Brandão Alves de Souza, em 22 de julho de 2020.
Ministro VITAL DO RÊGO 
Relator